【裁判字號】    96,易,3292
【裁判日期】    970530
【裁判案由】    贓物
【裁判全文】
臺灣臺北地方法院刑事判決              96年度易字第3292號
甲  ○  ○  臺灣臺北地方法院檢察署檢察官
被      告  戊○○
            乙○○
            庚○○
                      樓
上  一  人
選任辯護人  廖修譽律師
上列被告因贓物案件，經檢察官提起公訴（96年度偵字第21019
號），本院判決如下：
    主  文
戊○○故買贓物，處有期徒刑參月，如易科罰金，以新臺幣壹仟
元折算壹日。減為有期徒刑壹月拾伍日，如易科罰金，以新臺幣
壹仟元折算壹日。
乙○○、庚○○均無罪。
    事  實
一、戊○○明知其姐丁○○之友人辛○○（已於民國95年8月29
    日死亡）介紹，真實姓名年籍不詳成年男子所販賣IBM牌T42
    （2373-IVF）型筆記型電腦（序號99GY2YW）為來路不明之
    贓物（實為丙○○所有，於95年1月12日晚間7時30分許遭袁
    顯忠攜帶凶器夜間侵入住宅竊走，袁顯忠此部分竊盜犯行併
    同其他竊盜犯行，經臺灣板橋地方法院95年度易字第1385號
    判決判處有期徒刑2年6月確定），仍於95年10月間某日，在
    其任職處所即臺北市○○區○○路3段230號前，以新臺幣（
    下同）5000元之代價買受之，後於96年1月18日再以7000元
    代價轉售予不知情之乙○○，乙○○更於同年月24日轉售予
    不知情之庚○○（乙○○、庚○○無罪部分詳如後述），嗣
    庚○○於同年8月7日將上開筆記型電腦送回IBM電腦公司臺
    北維修中心檢修，為該中心維修人員察覺為通報失竊電腦，
    而循線查獲。
二、案經臺北市政府警察局松山分局報告臺灣臺北地方法院檢察
    署檢察官偵查起訴。
    理  由
壹、有罪部分：
一、證據能力之判斷：
    (一)查本件被告戊○○所為不利於己之陳述，並無出於強暴、
      脅迫、利誘、詐欺、疲勞訊問、違法羈押或其他不正之方
      法，亦非違反法定障礙事由經過期間不得訊問或告知義務
      之規定而為，依刑事訴訟法第156條第1項、第158條之2規
      定，應認其有證據能力。
    (二)證人即被害人丙○○於審判外之陳述，未經被告戊○○於
      言詞辯論終結前聲明異議，依刑事訴訟法第159條之5第2
      項規定，自有證據能力。
    (三)再查，本件資以認定被告犯罪之相關非供述證據（詳見後
      述），均無違反法定程序而取得之情形，依刑事訴訟法第
      158條之4反面規定，自有證據能力。
二、訊之被告戊○○固坦認本件系爭之IBM牌T42（2373-IVF）型
    筆記型電腦（序號99GY2YW）（下稱系爭電腦）係伊於95 年
    10月間某日，經由其姐丁○○介紹友人辛○○再輾轉介紹謝
    某友人，在其任職處所即臺北市○○區○○路3段230號1樓
    ，以5000元之代價買受，其後並於96年1月18日再以7000元
    代價轉售予不知情之乙○○等情，惟矢口否認有何故買贓物
    犯行，辯稱：伊對電子產品沒有概念，賣方為伊姐丁○○友
    人辛○○之友人，賣方又稱系爭電腦為自用、因已老舊且平
    日甚少使用，故有意低價售出云云，始以5000元之代價買受
    ，其後更因系爭電腦過重，而前往公開交易場所出售，若被
    告明知系爭電腦為贓物，豈可能再於公開交易場所出售云云
    。經查：
    (一)系爭電腦係IBM公司於93年9月21日出廠，丙○○於同年月
      間，以4萬7000元之代價購買後，於95年1月12日晚間7時
      30分許，遭案外人袁顯忠以攜帶凶器夜間侵入其住處之方
      式竊走，嗣共同被告庚○○於96年8月7日將上開筆記型電
      腦送回IBM電腦公司臺北維修中心檢修，為該中心維修人
      員察覺為通報失竊電腦而報警查獲等情，業經證人丙○○
      迭於警詢及本院審理中證述明確，並為共同被告庚○○供
      述明確，復有卷附臺灣板橋地方法院95年度易字第1385
      號判決書、失竊報告、臺北縣政府警察局永和分局秀朗派
      出所受理刑事案件報案三聯單、IBM ThinkPad服務中心維
      修工作單、贓物認領保管單、本院97年4月24日勘驗筆錄
      等可資佐證，此部分事實可堪認定。
    (二)次查，訊之被告戊○○先供稱系爭電腦係向伊姐丁○○之
      友人、綽號「進仔」之人購買云云（見偵卷第5頁），其
      後又改稱「阿進」係伊姐丁○○朋友的朋友，係「阿進」
      稱阿進之友人有電腦要賣云云（見偵卷第55頁），所述情
      節已有歧異，雖事後供稱係向伊姐丁○○友人辛○○之友
      人購買系爭電腦（見本院刑事答辯暨調查證據聲請狀），
      在購買電腦之前不認識辛○○等語（見本院97年5月20 日
      審判筆錄），然衡情被告既係經多次輾轉介紹，在通常販
      售電腦店鋪以外處所與素不相識之人購買系爭電腦，理應
      留存實際販賣電腦之人聯絡方式以備日後詢問聯絡，然被
      告戊○○竟對於實際販賣電腦之人真實姓名年籍及聯絡方
      式均不知悉（見本院97年5月20日審判筆錄），實與一般
      正常交易情節有間；另被告戊○○雖辯稱：賣方稱系爭電
      腦為自用、因已老舊且平日甚少使用，故有意低價售出云
      云，然被告戊○○前於警詢中業明確供稱伊購買系爭電腦
      並未詢問系爭電腦來源等語（見偵卷第5頁），所述亦與
      正常交易常情有違；又系爭電腦自出廠日至被告戊○○購
      買之日不過2年時間，姑不論系爭電腦之品牌、配備如何
      ，以5000元代價購入亦顯低於市價甚多，訊之被告戊○○
      供稱懂得微軟OFFI CE軟體中WORD、EXCEL等文書軟體操作
      ，也能自網路下載公司文件等語（同上審判筆錄），是被
      告對於電子產品並非毫無概念，且被告戊○○自承知悉購
      買系爭電腦時該電腦出廠僅約2年時間（見偵卷第55頁）
      ，系爭電腦除了無法無線上網、系統運作速度較慢、重量
      較重外，並無其他問題（見本院97年4月24日審判筆錄）
      ，則被告戊○○理應對於系爭電腦之販入價格過低有所認
      知，矧被告戊○○自承伊有詢問同事，同事均稱不會用
      5000元這麼便宜的價錢把電腦賣給伊等語（見本院97年5
      月20日審判筆錄），更堪認定，雖其後改稱伊同事係稱不
      會將自有新購電腦以數千元代價賣給伊云云（同上審判筆
      錄），惟俄然提議購買同事所有之新購電腦，顯悖於常情
      ，是被告嗣後所辯，顯係卸責之詞，無足採信，被告對於
      賣方僅以5000元販賣系爭電腦，遠低於市價顯有所認識；
      又被告戊○○供稱係伊姐丁○○介紹辛○○，再由辛○○
      之友人將系爭電腦販賣給伊，核與證人丁○○證述內容相
      符（見本院97年4月24日審判筆錄），雖辛○○已於96年8
      月29日死亡而無法傳訊，有卷附戶籍資料可稽，然查，證
      人丁○○於95年5月1日起即因涉嫌毒品危害防制條例案件
      羈押於臺灣臺北看守所（其間曾於該所附設勒戒處所執行
      觀察勒戒）迄今，有卷附臺灣高等法院被告前案紀錄表可
      考，訊之證人丁○○證稱伊係入所前之95年3、4月間即已
      將被告戊○○有意購買電腦之事告知辛○○，並將被告戊○○之電話號碼交給辛○○，請辛○○與被告戊○○聯絡
      等語（同上審判筆錄），訊之被告戊○○亦不諱言丁○○
      係於95年4月為伊打電話聯絡辛○○，相隔半年之後始經
      由辛○○介紹購買系爭電腦等語（見本院97年5月20日審
      判筆錄），被告既有購買筆記型電腦之需求，竟願為等候
      辛○○之真實姓名年籍不詳友人販賣系爭電腦長達半年之
      久，而不另循管道購買其他筆記型電腦，所述亦與常情大
      相逕庭，足見被告戊○○在認知賣方販售電腦遠低於市價
      之情形下，為貪圖低價之利益而願長期等候，益證被告戊○○對於系爭電腦係來源不明之贓物，顯有所認識而仍故
      買之；至被告雖辯稱若明知系爭電腦為贓物，豈可能再於
      公開交易場所出售予共同被告乙○○云云，然此為被告故
      買贓物經過3月之後始存在之販賣行為，況於公開交易場
      所將所有贓物出售之情形亦非絕無僅有，此或可作為在公
      開交易場所買受贓物之人無贓物認識之佐證，然無法徒以
      此作為被告戊○○販入系爭電腦當時有無故買贓物犯意之
      佐證，自不能執為被告戊○○有利認定之依據。綜上所述
      ，本件事證明確，被告戊○○故買贓物犯行可堪認定，應
      依法論科。
三、核被告戊○○所為，係犯刑法第349條第2項之故買贓物罪。
    爰審酌被告犯罪之目的、動機、手段、所生危害、嗣後否認
    犯行，其犯後態度等一切情狀，量處如主文所示之刑，並諭
    知易科罰金之折算標準。又被告犯罪之時間，係在96年4月
    24日以前，復無其他不合中華民國九十六年罪犯減刑條例所
    定不得減刑之情形，應依同條例第2條第1項第3款之規定，
    減其宣告刑二分之一，及依前開易科罰金之規定，諭知易科
    罰金之折算標準。
貳、無罪部分：
一、公訴意旨略以：被告乙○○為電腦銷售業者，從事該等行業
    已有4、5年資歷，明知共同被告戊○○所持之上揭電腦，為
    來路不明之贓物，竟於96年1月18日，在址設臺北市○○區
    ○○路一段54號自己所經營之崑碁電腦股份有限公司八德門
    市，以7,000元之價格收購。被告庚○○為大眾電腦研發設
    計部經理，明知被告乙○○於96年1月21日在YAHOO雅虎奇摩
    拍賣網站上，以底標1萬6,500元拍賣之上揭電腦，價格顯低
    於市○○○○路不明之贓物，竟仍於同年月24日以1萬6,800
    元之價格買受，並於同日22時30分，在臺北市文山區漢神百
    貨對面之速食店交付。
二、按犯罪事實應依證據認定之，無證據不得認定犯罪事實，刑
    事訴訟法第154條第2項定有明文，又認定犯罪事實所憑之證
    據，雖不以直接證據為限，間接證據亦包括在內；然而無論
    直接或間接證據，其為訴訟上之證明，須於通常一般之人均
    不致有所懷疑，而得確信其為真實之程度者，始得據為有罪
    之認定，倘其證明尚未達到此一程度，而有合理之懷疑存在
    時，自應為被告無罪之判決，最高法院76年度台上字第4986
    號判例意旨可資參照。
三、訊之被告乙○○、庚○○固均不諱言有於公訴意旨所指時間
    、地點，以公訴意旨所指價格、方式購買系爭電腦之情，惟
    均堅詞否認有何故買贓物犯行，被告乙○○辯稱：共同被告
    戊○○原欲以9000元代價出售系爭電腦以折抵新購電腦價款
    ，共同被告戊○○有表示系爭電腦為其自用，因系爭電腦過
    重始有意更換新電腦，經檢查後，系爭電腦為出廠2年多之
    中古品，電池已經老化，且記憶體不足、光碟機似有故障，
    預先扣除光碟機更新、記憶體加大之費用及相當利潤後，始
    同意以7000元收購系爭電腦，檢修後雖未更新光碟機、但有
    將記憶體加大至512MB，並參考市面上相同廠牌、款式、年
    份之筆記型電腦售價，以1萬6800元在網路上拍賣等語；被
    告庚○○辯稱：伊係透過雅虎奇摩網路拍賣購買系爭電腦，
    共同被告庚○○於網路拍賣訊息中表明系爭電腦為自用，因
    欲更換新機始出售，系爭電腦之電池已經老化等訊息，共同
    被告庚○○在雅虎奇摩拍賣網路上已有66筆交易紀錄，正面
    評價百分比高達百分之100，得標後共同被告庚○○更表明
    其為電腦公司業務員，該電腦為其親戚託售，並留下聯絡方
    式，且拍賣網路上與系爭電腦相同廠牌、款式、年份之筆記
    型電腦亦有以1萬4000元代價銷售之情形等語。
四、公訴意旨認被告乙○○、庚○○有故買贓物之犯行，無非係
    以證人即被害人丙○○之證述、卷附臺灣板橋地方法院95年
    度易字第1385號判決書、失竊報告、臺北縣政府警察局永和
    分局秀朗派出所受理刑事案件報案三聯單、IBM ThinkPad服
    務中心維修工作單、贓物認領保管單、系爭電腦拍賣網頁資
    料、其他相同廠牌之類似筆記型電腦於96年11月29日之拍賣
    網頁等為其論據。經查：
    (一)系爭電腦係IBM公司於93年9月21日出廠，丙○○於同年月
      間，以4萬7000元之代價購買後，於95年1月12日晚間7時
      30 分許，遭案外人袁顯忠以攜帶凶器夜間侵入其住處之
      方式竊走，經共同被告戊○○於95年10月間以5000元代價
      向真實姓名年籍不詳之人買受後，於96年1月18日在臺北
      市○○區○○路1段54號，以7000元代價出售予被告乙○○，嗣被告乙○○於96年1月20日起，在雅虎奇摩拍賣網
      路上以1萬6500元代價拍賣系爭電腦，由被告庚○○於96
      年1月24日凌晨0時以1萬6800元代價得標，並於同日晚間
      10時30分許，在臺北市文山區漢神百貨對面速食店付款予
      被告乙○○而買受，被告庚○○於96年8月7日將上開筆記
      型電腦送回IBM電腦公司臺北維修中心檢修，為該中心維
      修人員察覺為通報失竊電腦而報警查獲等情，業經證人丙○○迭於警詢及本院審理中證述明確，並為共同被告戊○○、被告乙○○、庚○○供述明確，復有卷附臺灣板橋地
      方法院95年度易字第1385號判決書、失竊報告、臺北縣政
      府警察局永和分局秀朗派出所受理刑事案件報案三聯單、
      崑碁電腦股份有限公司（下稱崑碁電腦公司）維修紀錄單
      、出貨單、雅虎奇摩拍賣及得標網頁、IBM Think Pad 服
      務中心維修工作單、贓物認領保管單、本院97年4月24 日
      勘驗筆錄等可資佐證，此部分事實固堪認定。
    (二)次查，共同被告戊○○於96年1月16日委託崑碁電腦公司
      維修系爭電腦後，因認系爭電腦過重而欲在崑碁電腦公司
      新購較輕電腦，並提議以系爭電腦作價折抵新購電腦價款
      ，戊○○並表明該電腦為其所有，經負責接洽之崑碁電腦
      公司員工己○○聯絡其同事即被告乙○○估價後，表示僅
      能以7000元收購作價，共同被告戊○○雖表示希望能以90
      00元作價，但為被告乙○○拒絕，最後即以7000元代價成
      交，並作為共同被告戊○○以2萬9500元購買之HP牌B1911
      型筆記型電腦之定金而折價，乙○○隨後即支付7000元予
      己○○等情，業據共同被告戊○○、證人己○○分別證述
      明確（見本院97年4月24日、5月20日審判筆錄），並有卷
      附崑碁電腦公司維修紀錄單、出貨單可稽，是共同被告戊○○於表明系爭電腦為其所有後，以系爭電腦作價折抵新
      購電腦價款方式，在經常銷售電腦之處所即崑碁電腦公司
      內出售系爭電腦與被告乙○○，並留存詳細聯絡方式，其
      交易情節與一般正常交易無異，於此情形下，本難期被告
      乙○○對於系爭電腦之來源產生懷疑；至被告乙○○以70
      00元代價購買系爭電腦之價格，雖顯較同廠牌、款式、年
      份之筆記型電腦為低，然訊之證人己○○業證稱被告乙○○與共同被告戊○○就系爭電腦收購價差所為磋商時間不
      過30分鐘（見本院97年5月20日審判筆錄），證人即共同
      被告戊○○亦證稱9000元之價碼係伊刻意高報，當時伊僅
      打算不要低於5000元之買入價格即可（見本院97年4月24
      日審判筆錄），足見共同被告戊○○對於系爭電腦之售價
      並未堅持，喊價磋商過程乃被告乙○○所主導操縱，於此
      情形下，被告乙○○為增加利潤，刻意壓低收購價格，並
      獲共同被告戊○○同意而以7000元之低價成交，尚難憑此
      遽為被告乙○○不利認定之依據；況證人己○○證稱共同
      被告戊○○當時欲出售之系爭電腦記憶體（RAM）僅有256
      MB，容量不足，光碟機讀取不良、光碟機前板鬆脫等情形
      （見本院97年5月20日審判筆錄），核與被告乙○○供述
      內容相符，雖訊之證人即被害人丙○○證稱不記得系爭電
      腦失竊時記憶體容量為何等語（見本院97年4月24日審判
      筆錄），惟經本院函詢臺灣國際商業機器股份有限公司，
      該公司之系爭電腦之出廠標準規格中記憶體為256MB RAM
      ，有該公司97年4月21日（97）資服字第0182號函可稽，
      然經本院勘驗業已交還被害人丙○○之系爭電腦，系爭電
      腦之記憶體已提升為768MB等情，有卷附本院97年4月24日
      勘驗筆錄可稽，且系爭電腦由被告乙○○售予被告庚○○
      時，於雅虎奇摩拍賣網頁上即已載明系爭電腦之記憶體容
      量為512MB，有該拍賣網頁可佐（見偵卷第25頁），堪認
      被告乙○○確有裝備512MB之記憶體以提升系爭電腦性能
      之情，此外，亦無積極證據足認被告乙○○收購系爭電腦
      時並無光碟機疑似故障之情形存在而足以推翻被告乙○○
      、證人己○○之前開供、證述，復依卷附被告乙○○提出
      之IBM原廠記憶體、光碟機售價表，IBM ThinkPad適用之
      512MB記憶體之報價為3800元、光碟機為5400元，是被告
      乙○○預慮此等必要支出而刻意低報估價，亦與常情無違
      ，尚不能徒以被告乙○○向共同被告戊○○收購系爭電腦
      之價格為低於市價之7000元，遽為被告乙○○不利認定之
      依據；至公訴意旨以其他相同廠牌之類似筆記型電腦於96
      年11月29日之拍賣網頁（見偵卷第82頁以下）中售價仍有
      2萬元之譜，為被告乙○○不利認定之依據，然查：上開
      拍賣網頁上記載拍賣之筆記型電腦固均為IBM牌T42型，然
      為型號不同且配件較多者（其一為T42（2373-IV 1）型
      Ultrabay Slim附第2個IDE硬碟抽取盒（含80G HD）及增
      加1G記憶體，另一為T42（2373-MVO）型1024MB記憶體並
      更新螢幕），與系爭電腦當時情形不盡相同，是此等電腦
      於96年11月29日之拍賣價格，亦無從遽為被告乙○○不利
      認定之依據。
    (三)被告庚○○係於96年1月24日凌晨0時許以1萬6800元代價
      在雅虎奇摩拍賣網頁上得標系爭電腦，並於同日晚間10時
      30分許，在臺北市文山區漢神百貨對面速食店付款予被告
      乙○○而買受等情，業據被告庚○○、乙○○供述明確，
      並有卷附系爭電腦之雅虎奇摩拍賣網頁可資證明，雖公訴
      意旨以其他相同廠牌之類似筆記型電腦於96年11月29日之
      拍賣網頁（見偵卷第82頁以下）中IBM型電腦之拍賣出價
      仍有2萬元之譜，為被告庚○○不利認定之依據，然查：
      上開拍賣網頁上記載拍賣之筆記型電腦與系爭電腦當時情
      形不盡相同，而亦無從遽為被告乙○○不利認定之依據，
      已如前述，況依被告庚○○所提出之IBM T42型筆記型電
      腦（但詳細型號不明或與系爭電腦不同）於97年1月6日之
      雅虎奇摩拍賣網頁所示，亦有以1萬4000元代價標售之情
      形；且被告庚○○業於系爭電腦之拍賣網頁上載明系爭電
      腦之電池續航力於充飽電後僅有20分鐘，有卷附拍賣網頁
      可稽，是系爭電腦已有電池劣老化之情形存在，其價格勢
      必因而減損；至卷附臺灣國際商業機器股份有限公司函雖
      謂系爭電腦若為新品於93年10月間之建議售價為7萬元至8
      萬元，然此既為新品建議售價，本即會因時間經過、更新
      型號之出現而逐漸貶值，況訊之證人丙○○亦證稱其係以
      4 萬7000元購買當時為新品之系爭電腦（見本院97年4月
      24 日審判筆錄），至被告庚○○於警詢中雖證稱系爭電
      腦之原價應為4萬元至5萬元云云（見偵卷第15頁），然衡
      諸證人丙○○之上開證言，被告庚○○所謂系爭電腦之「
      原價」，顯係指新品實際售價，不能為被告庚○○不利認
      定之依據，是依現存證據，尚難認被告庚○○以1萬6800
      元買受上開電腦有何遠低於市價之情形可言；況被告乙○○於系爭電腦之拍賣網頁上業已載明系爭電腦已使用2至3
      年，係因欲更換新機始拍賣，平日使用情形良好等語，均
      足以使被告庚○○認為系爭電腦係被告乙○○之自用電腦
      ，又被告乙○○於雅虎奇摩拍賣網頁中係以mmm6282之代
      號拍賣商品，成交次數已達66筆，並非突然出現拋售物品
      之賣家，且被告乙○○於上開66筆交易均獲買方之正面評
      價，有卷附網路拍賣資料可稽，於網路拍賣之情形下，此
      種賣家之商品往往極易獲得一般買方之信任，而難期被告
      庚○○對於被告乙○○所販賣之系爭電腦來源有所懷疑，
      此觀被告庚○○甚且於96年8月7日將系爭電腦送返原廠維
      修中心檢修，有卷附IBM ThinkPad服務中心維修工作單可
      據，更堪認定；至甲○○雖另認被告庚○○對於網路拍賣
      之商品來源仍應負查證義務始能購買，然此已遠高於一般
      交易時所應負之查證義務，不能遽為被告庚○○不利認定
      之依據，末此敘明。
五、綜上所述，被告乙○○、庚○○雖有先後購買系爭電腦之情
    ，然尚難認被告乙○○、庚○○對於系爭電腦為來路不明之
    贓物一節有所認識而仍故買贓物，此外，復查無其他積極證
    據足認被告乙○○、庚○○有公訴意旨所指犯行，不能證明
    被告乙○○、庚○○犯罪，依前開說明，自應為被告乙○○
    、庚○○無罪之諭知。
據上論斷，應依刑事訴訟法第299條第1項前段、第301條第1項，
刑法第349條第2項、第41條第1項前段，罰金罰鍰提高標準條例
第1條前段，中華民國九十六年罪犯減刑條例第2條第1項第3款、
第7條、第9條判決如主文。
本案經檢察官高怡修到庭執行職務
中    華    民    國    97    年    5     月    30    日
                  刑事第六庭  審判長法  官  周占春
                                    法  官  林孟皇
                                    法  官  張永宏
以上正本證明與原本無異。
如不服本判決，應於判決送達後10日內，向本院提出上訴狀。
                                    書記官  陳怡君
中    華    民    國    97    年    5     月    30    日
附錄：本件論罪科刑法條全文
中華民國刑法第349條
（普通贓物罪）
收受贓物者，處3年以下有期徒刑、拘役或5百元以下罰金。
搬運、寄藏、故買贓物或為牙保者，處5年以下有期徒刑、拘役
或科或併科1千元以下罰金。
因贓物變得之財物，以贓物論。


司法院資訊處製作；財團法人民間司法改革基金會備份。
